【裁判字號】    92,簡上,197
【裁判日期】    921009
【裁判案由】    賭博
【裁判全文】
臺灣桃園地方法院刑事判決                        九十二年度簡上字第一九七號
    上  訴  人
    即  被  告  甲○○
右上訴人因賭博案件，不服本院桃園簡易庭八十七年桃簡字第六０號，中華民國八十
七年十一月六日第一審判決（聲請簡易判決處刑案號：八十六年度偵字第一六六二０
號）提起上訴，本院管轄之第二審地方法院合議庭判決如左：
    主  文
原判決撤銷。
甲○○共同以賭博為常業，處有期徒刑月，如易科罰金，以佰元折算壹日。扣案
電動賭博機具貳拾捌臺（俗稱金撲克，含ＩＣ板貳拾捌片）、開分表壹張均沒收。
    事  實
一、甲○○明知乙○○業經本院桃園簡易庭以八十七年度桃簡字第六○號判處有期徒
    刑五月，併科罰金六月確定，於民國八十六年十一月二十八日起，在桃園縣桃園
    市○○○街六九號二樓之公眾得出入之場所，擺設賭博性電玩金撲克二十八台供
    不特定人進入把玩，竟基於賭博之犯意聯絡，自八十六年十二月二日起，同意以
    月薪新臺幣（下同）三萬元之代價，受僱於乙○○上開處所擔任開分員之工作，
    以每二百元為賭客開二百四十分，供不特定之賭客以每次二十至八十分不等之分
    數投注押賭，並於賭客賭贏分至五百分以上時，即可以每一分兌換一元之方式為
    之洗分，並賴以為生，以之為常業。嗣經警方於八十六年十二月十三日凌晨一時
    許於上址查獲，並扣得上述賭博性電玩二十八台（內含ＩＣ板二十八片）及開分
    表一張。
二、案經桃園縣警察局桃園分局報告臺灣桃園地方法院檢察署檢察官偵查後聲請以簡
    易判決處刑。
    理    由
一、訊據被告甲○○對於在右揭時、地受僱於乙○○擔任開分員，為來店賭客開分之
    事實坦承不諱。惟矢口否認與乙○○間均係為違犯刑法第二百六十七條常業賭博
    罪之共同正犯，辯稱：伊受僱乙○○擔任開分員之時，並不知此為違法之行為，
    且伊所為僅係為顧客開分、倒水，伊本身並非該店之負責人，亦非店內電玩之所
    有人，自無法透過電玩與客人對賭，而係幫助乙○○與客人為之，應屬幫助犯，
    原審認伊與乙○○均為共同正犯，顯屬有誤，且量刑亦為過重云云。惟查：
  (一)被告於八十六年十二月二日以每月薪資三萬元之代價受僱於乙○○，而於乙○○
    位在桃園縣桃園市○○○街六九號二樓所經營之賭博性電玩店內擔任開分員，替
    賭客以每二百元為開分二百四十分，並於賭客贏得五百分以上時，為其等以每一
    分兌換一元之比例兌換現金洗分，並以之為業等情，為被告所自承，並據證人乙
    ○○、蕭明雄、林明昇、游象明、宋逸華、張榮興、及張榮發於警詢時證述屬實
    ，且有電動賭博機具金撲克二十八臺（含ＩＣ板二十八片）及開分表一張扣案可
    資佐證。
  (二)按二人以上共同實施犯罪之行為者，皆為共犯，刑法第二十八條定有明文。而刑
    法上之共同正犯，以有犯罪之意思聯絡或犯罪行為之分擔為其成立要件；與幫助
    犯係僅指基於幫助之犯意，且對於正犯之犯罪行為予以助力而未實際參與犯罪構
    成要件之實施者並不相同。本件被告既已坦承在八十七年十二月二日受僱於乙○
    ○擔任開分員之時，即已知悉其工作內容係替賭客在把玩電玩前開分，並在把玩
    電玩後兌換賭金，而同意接受乙○○之僱佣，並於同年十二月十三日凌晨遭警查
    獲前，即於乙○○所開設之賭博性電玩店內從事前開開分、洗分之工作，並恃以
    為生，則顯見被告與乙○○間，就以乙○○所開設之電玩店內賭博性電動機具與
    不特定人對賭，已有犯意之聯絡，且其為賭客開分及洗分之行為，亦屬前揭對賭
    行為之犯罪構成要件之一，而有行為分擔，是被告與乙○○間，就利用賭博性電
    動機具與賭客對賭一事，有犯意之聯絡及行為之分擔，縱被告確非該電玩店之負
    責人，亦非前開賭博性電動機具之所有人，亦不影響其與乙○○間成立刑法第二
    百六十七條常業賭博罪之共同正犯，是被告辯稱其僅係常業賭博罪之幫助犯云云
    ，並不足採。另我國並不准許私人於公共場所及公眾得出入之場所裝設賭博性電
    玩供不特定人之情形，為一般民眾所熟知，被告因本案遭警查獲當時已年滿二十
    一歲，且無任何智能上之障礙，衡情亦無不知之理，況不得因不知法律而免除其
    刑，刑法第十六條前段定有明文，被告既知乙○○雇用其擔任開分員，所為係屬
    賭博行為之一部，猶允而受僱之，顯無不知法律之情況，被告所辯，顯係卸責之
    詞，尚無足取。是本件被告之罪證明確，犯行堪以認定。
二、核被告甲○○所為，係犯刑法第二百六十七條常業賭博罪。其與乙○○間就上揭
    犯行，有犯意之聯絡及行為之分擔，皆為共同正犯。原審以被告罪證明確，據以
    論罪科刑，固非無見，惟其於原判決據上論斷欄，就被告所犯法條誤引為刑法第
    二百六十八條之意圖營利，供給賭博場所或聚眾賭博罪，已屬有誤。又查被告為
    行為後，原刑法第四十一條易科罰金之規定，業於九十年一月四日經立法院三讀
    修正通過，嗣於同年月十日經總統公布施行，依修正後刑法第四十一條第一項前
    段規定，犯最重本刑為五年以下有期徒刑以下之刑之罪，而受六月以下有期徒刑
    或拘役之宣告，因身體、教育、職業、家庭之關係或其他正當理由，執行顯有困
    難，得以一元以上三元以下折算一日，易科罰金，被告所犯就新舊法適用之結果
    雖屬相同，然按諸刑法第二條第一項前段之規定，自應從新適用裁判時即修正後
    刑法第四十一條第一項前段有關易科罰金之規定，原審未及適用，亦有未合。另
    被告自八十六年十二月二日受僱於乙○○擔任開分員起，至被警查獲時止，犯罪
    時間尚不及半月，且係依乙○○指示為之，惡性較輕，原審判處有期徒刑五月，
    併科罰金六千元，有期徒刑如易科罰金，罰金如易服勞役，均以三百元折算一日
    ，似嫌稍重，被告上訴指摘原判決量刑過重，為有理由，應由本院撤銷改判之。
    爰審酌被告素行尚佳，不思以正當途徑賺錢謀生，反以賭博行為危害社會善良風
    俗，及其犯罪動機、目的、手段及犯後猶飾詞否認等一切情狀，量處如主文所示
    之刑，並諭知易科罰金之折算標準。
三、又扣案賭博性電動機具二十八臺（內含ＩＣ板二十八片），為當場賭博之器具，
    不論屬被告所有與否，應依刑法第二百六十六條第二項，諭知沒收；另扣案之開
    分表一本為共犯乙○○所有，且為供犯罪所用之物，業據乙○○於警訊中陳明，
    爰依刑法第三十八條第一項第二款之規定，併予宣告沒收。
據上論斷，應依刑事訴訟法第四百五十五條之一第一項、第三項、第三百六十九條第
一項前段、第三百六十四條、第二百九十九條第一項前段，刑法第二條第一項前段、
第二十八條、第二百六十七條、第二百六十六條第二項、第三十八條第一項第二款、
修正後刑法第四十一條第一項前段，罰金罰鍰提高標準條例第一條前段、第二條，判
決如主文。
本案經檢察官林秀敏到庭執行職務。
中        華        民        國    九十二    年    十    月      九    日
                                    臺灣桃園地方法院刑事第八庭
                                        審判長法  官  林  恆  吉
                                              法  官  陳  彥  宏
                                              法  官  劉  秀  君
右正本證明與原本無異。
不得上訴。
                      書記官  邱  仲  騏
中        華        民        國    九十二    年    十    月      九    日
附錄本案論罪科刑之法條：
中華民國刑法第二百六十七條
 (常業賭博罪)
以賭博為常業者，處二年以下有期徒刑，得併科一千元以下罰金。
中華民國刑法第二百六十六條第二項
 (普通賭博罪與沒收物)
當場賭博之器具與在賭檯或兌換籌碼處之財物，不問屬於犯人與否，沒收之。


司法院資訊處製作；財團法人民間司法改革基金會備份。
